【裁判字號】    95,訴,501
【裁判日期】    970109
【裁判案由】    損害賠償
【裁判全文】
臺灣屏東地方法院民事判決               95年度訴字第501號
原      告  丙○○
訴訟代理人  乙○○
被      告  戊○○
訴訟代理人  吳忠諺    律師
被      告  巨匠電腦股份有限公司
                      統一編號.
法定代理人  辛○○
訴訟代理人  己○○
訴訟代理人  林玉芬    律師
複代理人    郭家駿    律師
            李偉如    律師
上列當事人間請求損害賠償事件，本院於民國96年12月26日言詞
辯論終結，判決如下：
    主  文
被告戊○○應給付原告新臺幣壹佰零壹萬伍仟玖佰伍拾元，及自
民國九十五年八月三十日起至清償日止，按週年利率百分之五計
算之利息。
原告其餘之訴駁回。
訴訟費用百分之四十由被告戊○○負擔；餘由原告負擔。
本判決於原告以新臺幣拾肆萬元供擔保後得假執行。但被告戊
○○如於執行標的物拍定、變賣前，以新臺幣壹佰零壹萬伍仟玖
佰伍拾元為原告預供擔保，得免為假執行。
原告其餘假執行聲請駁回。
    事 實 及 理 由
一按訴狀送達後，原告不得將原訴變更或追加他訴，但擴張或減
  縮應受判決事項之聲明者，不在此限，民事訴訟法第255 條第
  1 項第3 款定有明文。本件原告原係請求被告連帶給付原告新
  臺幣（以下同）2,740,169 元，及其中1,268,446 元自訴狀繕
  本送達翌日即民國95年8 月30日起至清償日止，按週年利率百
  分之5 計算之利息。嗣於訴訟中減縮為被告應連帶給付原告
  2,693,949 元，自訴狀繕本送達最後被告翌日起至清償日止，
  按週年利率百分之5 計算之利息，依前揭說明，自應准許，合
  先敘明。
二原告主張：被告戊○○於94年12月14日13時許，騎乘車牌號碼
  PDZ-083 之機車，行經屏東縣內埔鄉○○村○○路與建興路口
  處時，適原告騎乘車牌號碼K76-586 機車亦行經該處，被告戊
  ○○因高速行駛而煞車不及，側面碰撞原告騎乘之機車（下稱
  系爭事故）致原告倒地，受有右側鎖骨骨折、右側第2 至第9
  根肋骨骨折、兩側血胸等傷害（下稱系爭傷害），原告因此需
  看護照顧，支出看護費用25,000元、家人照顧相當工作之損失
  每日2,000 元，562 日共1,124,000 元、醫療費用35,146 元
  、交通費用6,800 元、工作損失303,003 元及請求精神慰撫金
  1,200,000 元，又被告戊○○受僱於被告巨匠電腦股份有限公
  司（下稱巨匠公司），系爭事故發生時被告戊○○係在執行公
  司業務，依法被告應負連帶損害賠償責任，故依侵權行為之法
  律關係提起訴訟，並聲明：(一)被告應連帶給付原告2,693,949
  元，及自訴狀繕本送達最後被告翌日起至清償日止，按週年利
  率百分之5 計算之利息；(二)願供擔保請准宣告假執行。
三被告方面：(一)被告戊○○：伊確有肇致系爭事故，惟原告未注
  意車前狀況以保持安全距離，亦與有過失，且另有訴外人王珠
  香於當時無照逆向駕駛又未保持安全距離，於系爭事故發生後
  原告尚未倒地，乃王珠香緊接撞擊原告，原告始倒地受傷，故
  不應由伊負擔全部責任。對原告支出之醫療費用、看護費用、
  交通費用均不爭執，又原告已屆退休年齡應無工作損失，家人
  看顧費用部分，原告之妻本無工作，自無因照顧原告有所損失
  ，精神撫慰金則請法院斟酌等語置辯。(二)被告巨匠公司：被告
  戊○○確為伊僱用之員工，惟系爭事故發生時，被告戊○○非
  處於值班時段，且被告巨匠公司亦無對被告戊○○為任何職務
  上指示，況被告巨匠公司屏東分校無對外維修電腦或教學之業
  務，故系爭事故之發生非基於被告戊○○執行職務，伊自不負
  損害賠償之責等語資為抗辯。並均聲明：(一)原告之訴駁回；(二)
  願供擔保請准宣告免為假執行。
四查兩造對下列事項不爭執：
  (一)被告戊○○於94年12月14日13時許，騎乘車牌號碼PDZ-083
    號之機車，行經屏東縣內埔鄉○○村○○路與建興路口處時
    ，適原告騎乘車牌號碼K76-586 機車亦行經該處，因而發生
    系爭事故致原告倒地受傷。
  (二)被告戊○○於系爭事故發生時係被告巨匠公司僱用之員工。
  (三)原告因系爭事故支出醫療費用35,146元、交通費6,800 元、
    看護費用25,000元。
五本件之爭執事項厥為：(一)被告戊○○是否應負損害賠償之責任
  ？(二)被告巨匠公司是否應負僱傭人之連帶損害賠償責任？(三)原
  告得請求之財產上損害賠償金額為何？(四)原告得請求之非財產
  上損害賠償金額為何？(五)原告得請求之損害賠償金額為何？茲
  析述本院見解如下：
六關於爭點(一)本院判斷如下：
  按因故意或過失不法侵害他人之權利者，負損害賠償責任；不
  法侵害他人之身體或健康者，對於被害人因此喪失或減少勞動
  能力或增加生活上之需要時，應負損害賠償責任。民法第184
  條第1 項前段、第193 條第1 項及第195 條第1 項，分別定有
  明文；按轉彎車應讓直行車先行，道路交通安全規則第102 條
  第1 項第6 款定有明文。是被告戊○○騎乘機車自應注意上開
  道路交通安全規定，且依當時情形為晴天、日間自然光線、柏
  油路面乾燥無缺陷及障礙物、視距良好等情形，並無不能注意
  之情事，竟疏未注意讓直行車先行，貿然左轉以致肇事，致原
  告受傷，被告顯有過失，使原告因此車禍受傷，則被告戊○○
  之過失行為，與原告受傷間，自具有相當因果關係，被告戊○
  ○雖辯稱係另有訴外人王珠香於系爭事故發生後緊接碰撞原告
  ，損害始因此發生或擴大云云，惟查，系爭事故經臺灣屏東地
  方法院檢察署送臺灣省高屏澎區車輛行車事故鑑定委員會，鑑
  定意見書（95年度他字381 號卷114 頁）鑑定結果為「戊○○
  駕駛重機車搶先左轉為讓直行車先行為肇事原因」及「丙○○
  駕駛重機車與王珠香駕駛重機車無肇事因素」，並佐以屏東縣
  警察局內埔分局道路交通事故現場圖、道路交通事故調查表及
  系爭事故照片6 張，復經本院調閱本院95年度交簡字第440 號
  、96年度交簡上第8 號刑事卷宗、臺灣屏東地方法院檢察署95
  年度他字第381 號、95年度偵字第3695號偵察卷宗，經本院審
  酌被告戊○○為系爭事故發生唯一原因無訛，是原告之主張堪
  信為真實，故被告戊○○抗辯不足採信，自應負侵權行為損害
  賠償責任。
七關於爭點(二)本院判斷如下：
  次按受僱人因執行職務，不法侵害他人之權利者，由僱用人與
  行為人連帶負損害賠償責任，民法第188 條第1 項前段定有明
  文；僱用人之連帶賠償責任，以受僱人因執行職務不法侵害他
  人之權利者為限，始有其適用，若與其執行職務無關，即與該
  條所定成立要件不合（最高法院67年台上字第2032號判例意旨
  參照）。被告戊○○於系爭事故發生時為被告巨匠公司之員工
  ，此為兩造所不爭，惟被告巨匠公司辯稱被告戊○○於系爭事
  故發生時非屬執行職務，自不負連帶損害賠償責任。經查，證
  人庚○○於本院證稱「（本院卷第25-27 頁是否為94年12月排
  班表？何人製作？）是我作的。當時6 名員工上班的次序就是
  照排班表」、「（休假的排定有無員工臨時休假請人代班？）
  沒有，都照排班表休假。」、「（94年12月14日被告戊○○有
  無執行公司交辦之業務？）沒有，被告戊○○的工作地點只有
  在被告巨匠公司的屏東分校，不需要服務外面客戶，也無此項
  業務，屏東分校只負責教育，資教只負責維護教室的電腦、教
  學，客戶電腦維護由客戶自己送到電腦公司」、「（被告戊○
  ○於94年12月14日是否要到屏東分校維護電腦？）不用，因為
  另外一名資教甲○○在。我們也沒有叫他來。」及證人甲○○
  於本院證稱「（上班時間？）是輪班的。早上班9 點到6 點，
  晚上班是1 點半到10點」、「（誰排班？）主管庚○○」、「
  （和被告戊○○工作時間分開嗎？）是，基本上是這樣。」、
  「（知道被告戊○○發生車禍的時候在坐何事？）在上班」、
  「（被告戊○○出車禍時是在上班嗎？）不是。」、「（本院
  卷第25-27 頁94年12月排班表有無意見？）是94年12月排班表
  沒錯。」、「（被告戊○○當天出車禍時你是早上班嗎？）是
  。」、「（被告戊○○出車禍時有到公司簽到嗎？）還沒有，
  他是上晚班，還沒有簽到。」、「（工程師有要到外面服務客
  戶嗎？）沒有。」、「（有無和被告戊○○同時上班的情況？
  ）比如櫃臺請假，我就和被告戊○○一起上班。」、「（出車
  禍那天櫃臺是否請假？）沒有。」，如上證言可知被告戊○○
  於系爭事故發生時，並非執行職務，亦未受被告巨匠公司指示
  而服勞務，原告請求被告巨匠公司負僱用人之連帶損害賠償責
  任，即屬無據，應予駁回。
八關於爭點(三)本院判斷如下：
  就本件原告請求被告賠償之項目及金額有爭執部分，茲逐項審
  核如下：
  1.工作損失部分：
    另原告主張其因被告侵權行為受傷，於94年12月14日起至96
    年7 月18日受有工作損失，以行政院所發布最低工資每個月
    15,840元為計算基準，共計損失303,003 元，並請求被告賠
    償等語。惟查，原告於事故發生前以種植檳榔及椰子為業，
    事故發生後由原告之子處理等情，有原告女兒即證人丁○○
    到庭證述明確，則原告是否因系爭事故受有工作損失即有疑
    義，原告復未提出其他積極事證以證明有損害之發生，即難
    認原告因系爭事故受有損害，且參以原告於系爭事故發生當
    時已逾60歲，逾勞動基準法所規定之強制退休年齡，應認原
    告受傷時，已無工作能力，故原告請求按行政院所發布之最
    低工資計算之勞動損失，不應准許。
  2.家人照顧看護費用相當工作之損失部分：
    本件原告因發生上開交通事故，自94年12月14日起至住院治
    療，迄至94年12月30日始行出院，復於95年1 月10日起至7
    月18日止，在屏東郭榮中骨外科診所繼續治療等情，有原告
    提出之診斷證明書為證；而依原告女兒即證人丁○○於本院
    調查時到庭證述：原告於94年12月30日出院後，輪椅坐1 個
    月後可以扶牆壁走路，到95年6 月間就可以獨立行走等語，
    是原告主張自94年12月31日起至95年1 月31日止共計32日，
    因須坐輪椅無法行走，須由他人全日看護，自屬合理。另自
    95 年2月1 日起至95年6 月30日止共計150 日，原告已可以
    扶牆壁走路，生活尚可部分自理，以由他人半日看護，較屬
    合理。又原告於此期間固係由其妻代為照顧起居，惟親屬看
    護所付出之勞力，並非不能評價為金錢，只因兩者身份關係
    密切而免除支付義務，此種親屬基於身份關係之恩惠，自不
    能加惠於加害人之被告，故應衡量及比照僱用職業護士看護
    情形，認原告因此受有相當親屬看護費之損害而得向被告請
    求賠償；而目前之全日看護費用為每日2,000 元一節，亦有
    木棉花企業社收據可佐，則原告得請求之看護費用損失即為
    214,000 元（計算式：2,000 ×32＝64,000；1,000 ×150
    ＝150,000 合計為214,000 元），是原告請求被告賠償看護
    費用214,000 元，洵屬有據，其逾此範圍之請求，則屬無據
    。
九關於爭點(四)本院判斷如下：
  又不法侵害他人之身體、健康、名譽、自由、信用、隱私、貞
  操，或不法侵害其他人格法益而情節重大者，被害人雖非財產
  上之損害，亦得請求賠償相當之金額。民法第195 第1 項前段
  定有明文。本件原告因被告戊○○之不法侵害而受有系爭傷害
  ，不論在身體或精神上自必感受極大之痛苦，其請求賠償慰撫
  金，於法自無不合。查原告國校高等科畢業，平日在家務農，
  於95年度有股利1 筆565 元，名下有6 筆共價值6,677,460 元
  之不動產；被告戊○○，大專畢業，職業為電腦工程師，於95
  年度名下有薪資所得414,094 元，有屏東縣警察局就系爭事故
  所製作之調查筆錄在卷可憑（見臺灣屏東地方法院檢察署95年
  度他字第381 號卷宗第82-8 9頁），及有本院依稅務電子閘門
  財產所得調件明細表附卷可稽（本院卷第147-158 頁）。本院
  斟酌兩造之身分、地位及經濟能力等一切情狀，認為被告雖非
  富於資力，惟原告所受傷勢不輕，其請求賠償慰撫金800,000
  元，尚屬相當，應予准許，逾此部分即無理由，應予駁回。
十關於爭點(五)，本院判斷如下：
  綜上所述，本件原告得向被告請求財產上及非財產上損害賠償
  金額共計1,081,096 元。（計算式：35,146+25,000+6,800+21
  4,000+800,000 ＝1,081,096 元）。
十一末按保險人依本法規定給付之保險金，視為被保險人損害賠償
  金額之一部分；被保險人受賠償請求時，得扣除之，修正前強
  制汽車責任保險法第30條定有明文。故倘被告為交通事故之肇
  事者，並依法投保強制汽車責任保險，且被害人已經受領強制
  汽車責任保險金，則其所受領之保險金應視為被告損害賠償金
  額之一部分，應扣除該強制汽車責任保險金，以其餘額請求被
  告賠償。經查，如上所述，原告本得請求被告賠償1,081,096
  元，惟原告於系爭事故發生後，已受領保險人依強制汽車責任
  保險法規定給付之保險金65,146元，此為兩造所不爭，並有中
  央產物保險股份公司函1 件附卷可稽（本院卷134 頁），依上
  揭規定，自應於得請求之金額內扣除之，故原告尚得請求被告
  賠償之金額合計為1,015,950 元（計算式：1,081,096 元
  -65,146 元＝1,015,950元）。
十二從而，原告基於侵權行為之損害賠償請求權，請求被告戊○○
  賠償逾1,015,950 元即屬無據。又給付無確定期限者，債務人
  於債權人得請求給付時，經其催告而未為給付，自受催告時起
  ，負遲延責任。其經債權人起訴而送達訴狀，或依督促程序送
  達支付命令，或為其他相類之行為者，與催告有同一之效力，
  民法第299 條第2 項定有明文。本件原告依侵權行為之法律關
  係請求被告賠償屬無確定期限債務，原告請求被告自刑事附帶
  民事狀繕本送達最後被告之翌日起即95年8 月30日起至清償日
  止，按週年利率百分之5 計算之利息，即屬有據，應予准許，
  逾此範圍請求，尚屬無據，應予駁回。
十三本件原告勝訴部分，兩造分別陳明願供擔保請准宣告假執行或
  免為假執行，經核無不合，爰各酌定相當之擔保金額，予以准
  許。至原告敗訴部分，其假執行之聲請失所附麗，應予駁回。
十四本件事證已臻明確，兩造其餘攻擊防禦及舉證，經核與判決結
  果無影響，不另論述。
十五據上論結，原告之訴為一部有理由，一部無理由，依民事訴訟
  法第79條、第390 條第2 項、第392 條第2 項、第3 項，判決
  如主文。
中    華    民    國    97    年    1    月      9    日
                  民事第二庭  審判長法  官  阮世賢
                                    法  官  胡晏彰
                                    法  官  羅森德
以上為正本，係照原本作成。
如不服本判決，應於收受送達後20日內向本院提出上訴書狀，其
未表明上訴理由者，應於提出上訴後20日內向本院補提理由書狀
（均須按他造當事人之人數附繕本）。
                                    書記官  蔣開屏
中    華    民    國    97    年    1    月      9    日


司法院資訊處製作；財團法人民間司法改革基金會備份。
